臺灣臺中地方法院民事判決　　　　　　　　　　　　　九十一年訴字第一六八七號
　　原　　　告　乙○○
　　被　　　告　甲○○
右當事人間請求刑事附帶民事損害賠償事件，經刑事庭移送前來，本院判決如左：
    主      文
被告應給付原告新臺幣貳拾壹萬零參佰參拾貳元，及自民國九十一年五月七日起至清
償日止按週年利率百分之五計算之利息。
原告其餘之訴駁回。
訴訟費用由被告負擔百分之十八，餘由原告負擔。
本判決於原告以新台幣柒萬元供擔保後，得假執行。但被告如於假執行程序實施前以
新台幣貳拾壹萬零參佰參拾貳元預供擔保，得免為假執行。
原告其餘假執行之聲請駁回。
    事      實
甲、原告方面：
一、聲明：(1)被告應給付原告新臺幣（下同）一百十九萬零六十五元，及自起訴狀繕
            本送達翌日起至清償日止，按年息百分之五計算之利息。
          (2)願供擔保，請准宣告假執行。
二、陳述：
  （一）被告甲○○於民國九十年七月二十七日上午八時十分許，駕駛車牌號碼Ｒ七
        ─八八０七號自用小客車，沿台中市○○路由大雅路往台中港路方向行駛（
        該路段設有號誌，時速限制為五十公里以下），至忠明路與民權路口時，本
        應注意行車速度並車前狀況，以隨時採取必要之安全措施，而依當時情形，
        又無不能注意之情事，竟疏於注意，貿然以時速六十公里之速度超速並闖越
        紅燈，進入民權路往忠明八街之方向之路口，致於發現依照交通號誌沿民權
        路往忠明八街方向行駛之原告車牌號碼ＯＢＩ─五四七號重型機車時，竟未
        煞車或閃避，撞倒原告機車，致原告人車倒地，受有右脛骨、腓骨開放性骨
        折、右股骨骨折、右第三蹠骨骨折、身體多處撕裂傷、擦傷等傷害。查被告
        駕車應注意車前狀況，並隨時採取必要之安全措施，且應遵守標誌五十公里
        以下之限制，而依案發當時天候晴朗、光線明亮、路況平坦無障礙，被告並
        無不能注意之情事，竟疏於注意，致發生車禍造成原告之傷害，且被告過失
        行為與原告所受傷害之間，具有相當因果關係，被告具有過失，業經鈞院九
        十一年度中交簡上第七十八號判決處被告有期徒刑四月，如易科罰金以三百
        元折算一日確定。
  （二）被告請求損害賠償之金額分述如次：
        (1)機車賠償費部分：
          因被告之過失所致，原告機車毀損，無法回復。原告之山業一五０ＣＣ重
          型機車為八十八年所購買之新車，價款五萬三千元，因已使用二年，依折
          舊八成計算，價值尚有四萬二千四百元，被告應予賠償。
        (2)醫藥費：
          原告因被告之過失行為所致傷害，支出醫療費用如下：私立中山醫學院附
          設孫中山先生紀念醫院中港分院（下稱中山醫院）至出院計算之全部費用
          為十二萬二千五百元；雲南醫院診療費用為三萬五千九百七十一元，蒼生
          中醫診療費用為二萬三千一百九十四元，共計十八萬一千六百六十五元，
          有醫藥費收據為佐。
        (3)減少勞動能力及增加生活上之需要：
          １原告因本案所受傷害，自九十年七月二十七日迄今前後長達一年二個月
            ，均須門診治療，無法工作。原告受傷前原為啟盛有限公司（以下稱啟
            盛公司）之業務主任，具有勞動能力及收入。嗣因本件車禍受傷，在此
            段療養期間均無法上班工作，並無收入。原告每月薪資為四萬元，惟姑
            以扣繳憑單平均所得二萬五千二百元計算，為期一年二個月，原告減損
            勞動能力之損失，共計三十五萬二千八百元。
          ２原告因本案受傷，治療（含門診）其間原告及看護人（原告太太），往
            來家中至醫院之來回車資共計三萬二千二百元，亦屬生活上增加之支出
            。
        (4)慰撫金：
          原告因被告之過失傷害，受有右脛骨、腓骨開放性骨折、右股骨骨折、右
          第三蹠骨骨折、身體多處撕裂傷、擦傷等傷害，傷害情形，十分嚴重。其
          間住院多次均仰賴家人照料，並需經常出入醫院接受診治，十分痛苦，尤
          其迄今已逾一年，仍無法正常工作及生活，精神上實痛苦不堪。其中僅以
          門診及復健次數在中山醫院住院二十三日、在南雲醫院復健及門診一百零
          八次、蒼生醫院門診治療七十八次。即可證明原告治療之頻繁冗長，精神
          肉體之痛苦實不言可諭。惟被告肇事迄今，始終拒絕理賠，態度欠佳，益
          增原告之痛苦。因此請求審酌原告受傷之嚴重，及長時間診治療養，精神
          上及肉體所遭受損害程度之鉅，判給精神慰撫金五十萬元，以稍資彌補原
          告身心所之創傷於萬一。
四、證據：提出估價單影本一份、中山醫院診斷證明書影本一份、收據影本二份、車
          費收據影本一份、薪資證明一份、肇事現場圖影本一份、扣繳憑單影本四
          份、南雲醫院診斷證明書影本一份、蒼生中醫診所診斷證明書影本一份、
          蒼生中醫診所醫療費用明細收據影本三紙、南雲醫院醫療費用明細影本四
          紙。
乙、被告方面：
一、聲明：(1)原告之訴超過新台幣十八萬元部分駁回。
          (2)如受不利判決，願供擔保請求免為假執行。
二、陳述：
  （一）本件車禍發生之原因乃原告於九十年七月二十七日上午八時十分騎機車行至
        台中市○○路與民權路口時，該路口為三時相號誌，紅燈左轉欲轉往至忠明
        八街方向，而適遇答辯人駕駛自小客車沿忠明路往台中港方向行駛內側車道
        ，綠燈直行，因該路口有左轉待彎車輛停止待轉彎，行駛至該路口時，因原
        告之機車突然違規左轉，未依交通號誌指示停車待轉，致發生車禍，有肇事
        現場圖可資證明，核原告違規之事項計有現場號誌為機車禁止行駛內側車
        道，而原告違規行駛在內側車道原告闖紅燈（即紅燈左轉）該路口汽機
        車均無左轉之車道及燈號，原告竟擅自違規行駛在該車道。原告違反轉變
        車輛未讓直行車先行之規定。均上均足證明原告違規左轉為肇事主因，顯然
        與有過，應負百分之七十過失責任。
  （二）被告於車禍發生後除立即報警前來處理外，並協助將原告送往中山醫院救治
        並與原告家屬等協調，直至當天下午四時許才離去。且原告住院二十一天期
        間，被告平均每週至少探視二次至三次，每次均攜帶水果、奶粉等慰問品並
        贈慰問金八千元，直至原告出院後被告仍攜帶水果至原告住處探視，足證被
        告願意和解之誠意，未料遭遇原告及其兄弟等人口出惡言恫嚇，且獅子大開
        口藉機要求索賠一百二十萬元鉅款，茲因被告近年來服務錠嵂保險經紀人公
        司，受到經濟不景氣影響，招攬保險業務不易，平均每月薪資才三千元至五
        千元間，且為全家三口之經濟來源，致無法達成和解，無法接受原告不合理
        之請求，深感痛苦。
  （三）原告請求機車賠償費四萬二千四百元，係以新車價款五萬三千元，已使用二
        年，依折舊八成計算，不但未以實際修復費計算於法不合，而且使用二年才
        折舊二成，又未提出機車修復費之估價單，更將其機車私藏，未能舉任何積
        極證據以證明該機車是否已不堪使用，顯見此部分之請求，於法不符。又原
        告所請醫藥費十八萬一千六百六十五元亦有未合，據悉原告在中山醫院至出
        院為止全部費用為十二萬二千五百元，但原告實際支付金額僅三萬餘元，原
        告另主張在南雲醫院、蒼生中醫診療費之部分，原告既已出院，則該部分醫
        療費是否必要？原告實際支付金額，應以實際損害計算，原告未提出積極證
        據之部分，被告實在無法同意原告無理請求，此二也；又原告主張減少勞動
        能力及增加生活上之需要三十八萬五千元，係以一年二個月計算顯然有悖常
        理。查原告只住院共計二十一天，依常情在家恢復療養亦不會超過三個月，
        顯然原告請求十四個月之全部薪資及另外增加車資三萬二千二百元顯然違背
        常理，自不足採。慰問金部分，衡諸兩造之社會地位、受傷之情形，被告經
        濟已陷困境等情，益見原告片面主張五十萬元，不但有悖人情常理，而且違
        反誠信原則，於法未合。原告之實際損害絕不致超過三十萬元，且依過失相
        抵之原則，原告擅闖紅燈，未讓直行車先行，違規左轉，實為肇事主因，依
        法應分擔百分之七十肇事責任。但被告為期圓滿解決，願賠償十八萬元，以
        息事寧人。
丙、本院依職權調閱本院九十年度中交簡第一五四二號、中交簡上第七八號刑事過失
    傷害卷宗全卷，並函詢台中市車輛行車事故鑑定委員會相關問題。
    理      由
一、按訴狀送達後，原告不得將訴原訴變更或追加他訴，但有下列情形之一者，不在
    此限：二、請求之基礎事實同一者。三、擴張或減縮應受判決事項之聲明，民事
    訴訟法第二百五十五條第一項第三款定有明文。本件原告起訴時本金係請求被告
    給付原告一百二十萬元，嗣於本院審理中改為請求一百十九萬零六十五元，並追
    加機車毀損部分之賠償，依上開規定，應予准許。
二、本件原告主張被告甲○○於九十年七月二十七日上午八時十分許，駕駛車號Ｒ七
    ─八八０七號自用小客車，沿台中市○○路由大雅路往台中港路方向行駛，至忠
    明路與民權路口時，疏於注意，貿然以時速六十公里之速度超速並闖越紅燈，致
    撞及沿民權路往忠明八街方向行駛之原告車牌號碼ＯＢＩ─五四七號重型機車，
    原告因此受有右脛骨、腓骨開放性骨折、右股骨骨折、右第三蹠骨骨折、身體多
    處撕裂傷、擦傷等傷害。被告所涉過失傷害罪行，業經法院判處有期徒刑四月，
    如易科罰金以三百元折算一日確定。原告因被告之過失，受有損害，爰依侵權行
    為之法律關係，請求被告賠償一百十九萬零六十五元，及自訴狀繕本送達翌日起
    至清償日止，按法定利率計算之利息。被告則以：本件原告違規左轉乃為肇事主
    因，為與有過失，應有過失相抵之適用，且原告請求之金額，顯然過高等語置辯
    。
三、查本件原告主張兩造於右揭時地發生車禍，致原告受有傷害，被告之過失傷害行
    為經原告提出刑事告訴後，迭經法院判處有期徒刑四月確定之事實，已據其提出
    診斷證明書影本三份為證，且經本院依職權調閱本院九十年度中交簡字第一五四
    二號、九十一年度中交簡上字第七八號刑事案卷全卷查核屬實，亦為被告所不爭
    執，堪認屬實。惟就本件車禍之肇事原因為何，則兩造互有爭執，原告主張被告
    超速及闖紅燈為肇事主因，被告則否認有闖紅燈之行為，辯稱：當時伊是綠燈直
    行，是原告自對向車道違規左轉，伊閃避不及，始撞及原告等語。經查：
    (1)本件車禍發生後，被告於警員至現場繪製現場圖，及自警訊、偵查及法院審理
      中均稱其係沿忠明路綠燈直行，原告係由忠明路左轉忠明八街方向行駛，核與
      原告於本院刑事九十一年度中交簡上字第七八號案件審理時以告訴人身分陳稱
      ：「我是沿忠明路到達民權路往忠明八街走的」（你左轉時，有無看清來車？
      ）「我不知道」等語相符，並經證人即現場處理之警員紀志弘證稱：「被害人
      事後說，他走忠明路，到達事故現場，他要左轉往忠明八街的方向」等語甚明
      （見該刑事卷九十一年三月五日訊問筆錄）；參以本件肇事地點忠明路為交通
      要道，車禍時間為上午八時十分，為尖峰時段，被告於此情況下闖越紅燈，顯
      非易事，再觀諸卷之肇事現場圖，現場所留之刮地痕乃靠近民權路之左側，如
      原告確係沿民權路直行為被告撞及，則衡情刮地痕應靠近民權路之右側，綜上
      各點，足認原告於本院審理時改稱：「我是從忠明路騎到民權路口等紅綠燈，
      是兩段式轉彎」云云，並非實情，不足採信。本件應係被告沿忠明路直行，被
      告沿忠明路至民權路口左轉忠明八街，兩造均為綠燈行駛。是原告主張被告闖
      紅燈為肇事主因，應無可採。
    (2)次查，被告抗辯該路段機車禁行內車道，原告係違規左轉云云。然查，本件車
      禍地點為忠明路與民權路口，該路口道路為雙向四車道（同向二車道），另有
      慢車道劃設。依據道路交通安全規則第二條第一項第一款關於汽車之定義係包
      含機器腳踏車在內，同規則第一０二條第一項第五款規定：「汽車行駛至交岔
      路口，四車道或同向二車道道路‧‧‧欲左轉變時應距交岔路口三０公尺前換
      入內側車道或左轉車道‧‧‧」，九十年五月三十日修正之道路交通安全規則
      第九十九條第三款定：機器腳踏車在「同向三車道以上道路」、「單行道路，
      行駛於右側車道或慢車道者」均應以兩段方式進行左轉彎，準此，機車於忠明
      路之內線車道直接左轉，應係合於規定。此有台灣省台中市區車輛行車事故鑑
      定委員會九十一年七月八日中市鑑字一０五七０號函文在卷可稽，足認原告於
      忠明路內線車道左轉忠明八街並未違反交通全安規則之規定，被告上開所辯，
      尚無足採。
    (3)惟按附帶民事訴訟經移送民事庭後，即屬獨立民事訴訟，其移送後之訴訟程序
      ，應適用民事訴訟法，刑事訴訟所調查之證據，及刑事訴訟判決所認定之事實
      ，並非當然有拘束民事訴訟之效力（最高法院四十三年台上字第九十五號判例
      意旨參照），先予敘明。按轉彎車應讓直行車先行。但直行車尚未進入交岔路
      口，而轉彎車已達中心處開始轉彎，直行車應讓轉彎車先行。道路交通安全規
      則第一百零二條第一項第六款定有明文。本件車禍如前所述，被告係沿忠明路
      由大雅路往台中港路方向行駛，為直行車，原告沿忠明路由台中港路往大雅路
      方向行駛，至民權路口欲左轉忠明八街方向，為轉彎車，依上開規定，原告應
      讓被告先行。原告雖主張伊當時已過中心線云云，惟此為被告否認，且依卷附
      之肇事現場圖所示，現場所留之刮地痕，距原告轉彎處之分隔島寬度為二‧四
      公尺，長度約為六‧八公尺，顯尚未達該路口之中心線；再參諸被告自承當時
      時速為六十公里，原告自承時速約四十至五十公里（見刑事卷警訊筆錄），然
      依肇事現場圖所載，被告機車係於內車道受撞擊，且受損情形為中間撞破，由
      此判斷，原告之機車於被告進入交岔路口時，應尚未達中心處開始轉彎，此觀
      台中市○○○道路交通事故調查報告表上亦認本件肇事因素為：原告未依規定
      讓車（06），被告超控失控（13）。主要肇事因素則為原告未依規定讓車可資
      佐證（見九十年度偵字第一九三七六號偵查卷第二十五頁）。依此，本件被告
      駕車超速行駛，且疏未注意車前況狀，為有過失，惟原告未依規定讓直行車先
      行，亦有過失。被告抗辯原告與有過失，主張過失相抵，自屬可採。本院審酌
      兩造過失之輕重，認原告轉彎車未讓直線車先行，情節較重，應負十分之七之
      責任；原告則應負十分之三之責任。
三、按因故意或過失不法侵害他人權利者，應負損害賠償責任；不法侵害他人之身體
    、健康者，被害人雖非財產上之損害，亦得請求賠償相當之金額，民法第一百八
    十四條第一項前段、第一百九十三條第一項及第一百九十五條第一項前段分別定
    有明文。本件被告於右揭時地駕車肇事致原告受傷，已如前述，被告之過失行為
    與原告之受傷間，具有相當因果關係甚明，依首開法條規定，被告就原告因本件
    車禍所生之損害應負損害賠償責任。
四、茲將原告請求被告賠償之項目及金額，是否應予准許，分述如次：
    (1)機車賠償費部分：
      原告主張其機車毀損，無法回復。該機車為八十八年所購買之新車，價款五萬
      三千元，因已使用二年，依折舊八成計算，價值尚有四萬二千四百元，被告應
      予賠償云云。惟原告並未就上開購車價格及該車之殘值提出資料供本院參酌；
      且查，本件車號ＯＢＩ─五四七號之重型機車之所有人乃為訴外人林世明（原
      告之子），此有車籍作業系統一查詢認可資料附於偵查案卷內可稽（見九十年
      度偵字第一九三七六號卷第十九頁），且為原告所不爭執，則因該車受損之侵
      權行為請求權人乃為林世明，非為原告。從而，原告依據侵權行為之法律關係
      請求被告賠償此部分損害，即無理由，應予駁回。
    (2)醫藥費部分：
      按全民健康保險法第八十二條規定：「保險對象因汽車交通事故，經本保險提
      供醫療給付者，本保險之保險人得向強制汽車責任保險之保險人代位請求該項
      給付」，此一規定為保險法之特別法，自應優先於保險法而適用。又依強制汽
      車責任保險法第三十條規定，於該範圍內，加害人或強制汽車責任保險之被保
      險人之損害賠償責任，即因而解免，全民健康保險被保險人對於加害人之損害
      賠償請求權亦因而喪失。依此，原告得請求之醫藥費，應扣除其健保給付部分
      。經查，原告主張因本件車禍共支出醫療費十八萬一千六百六十五元，惟查，
      依卷附原告提出之門診醫療收據所示，原告於中山醫院就診之健保給付部分為
      十二萬三千七百六十六元（四捨五入），自費部分為三萬九千零一十一元；於
      南雲醫院就診部分，健保給付為三萬六千五百三十一元，自費部分為一千二百
      元；於蒼生中醫診所部分，健保給付為二萬元，自費部分為三千一百九十四元
      。而依原告受傷之情形，上開之醫療費用，均屬必要支出，此亦有上開醫院出
      具之診斷證明書影本三紙附卷可資佐證，惟依前開說明，原告之醫療費用，應
      扣除全民健康保險給付部分，從而，原告得請求之自費部分金額為四萬三千四
      百零五元（39011+1200+3194=43405）。
    (3)減少勞動能力及增加生活上之需要：
      １原告主張因車禍受傷，自九十年七月二十七日起迄今長達一年二個月，均須
        門診治療，無法工作。查原告受傷前原為啟盛公司之業務主任，業務內容包
        含拜訪客戶及搬運重物，因車禍受傷致無法上班等情，業據證人蔡和盛即啟
        盛公司負責人到庭證述明確。而查原告因本件車禍受有右脛骨、腓骨開放性
        骨折、右股骨骨折、右第三蹠骨骨折、身體多處撕裂傷、擦傷等傷害，迄九
        十一年七、八月間，仍持續於門診治療中，有中山醫院、南雲醫院及蒼生醫
        院出具之診斷證明書影本在卷可考，原告之工作須拜訪客戶及搬運重物，其
        行動不便，確無法從事原有之工作。而依原告提出九十年度各類所得扣繳憑
        單所載，啟成公司於九十年一月至七月收入共計十七萬六千四百元，則原告
        請求按每月平均工資二萬五千二百元計算，一年二個月未上班之損失共計三
        十五萬二千八百元（25200*14=352800），為有理由，應予准許。
      ２交通費部分：
        原告主張其因本案受傷，治療（含門診）其間原告及看護人（原告太太），
        往來家中至醫院之來回車資共計三萬二千二百元，請求被告賠償。然此部分
        除原告提出公聯交通有限公司於九十年八月二十九日出具載明車費為四千九
        百元之收據影本一紙，被告對此亦無意見，堪可認定有該筆交通費用支出，
        應予准許外；其餘部分，原告並未能提出相當事證以佐其說，無法證明確有
        該項支出，本院即無從准許，應予駁回。
    (4)慰撫金：
        查原告因本件車禍受傷，受有右脛、腓骨開放性骨折、右股骨骨折、右第三
        蹠骨骨折、身體多處撕裂傷、擦傷等傷害，非屬輕微，且迄今已逾一年，仍
        須往來醫院接受治療，右腳並因此微跛，其肉體及精神上確受有極大痛苦。
        本院斟酌本件車禍發生情節，及原告自陳其任職於保險公司，為五專畢業，
        月收入目前僅約五千元，名下除有一輛車子，別無財產，及被告為小學畢業
        ，現已無收入，名下有一農地之不動產等一切情狀，認原告請求被告賠償精
        神慰撫金五十萬元，尚嫌過高，應予核減為三十萬元，方屬公允，逾此數額
        之請求，為無理由，應予駁回。
  (五)依前述，原告得請求被告賠償之金額合計為七十萬一千一百零五元（43405
      +352800+4900+300000=七十萬一千一百零五元）　。
五、又損害之發生或擴大，被害人與有過失者，法院得減輕賠償金額，或免除之；民
    法第二百十七條第一項定有明文。本件車禍之肇事責任歸屬既認定原告為肇事主
    因，被告為肇事次因，已如前述，原告就本件車禍所受損害之發生原因即屬與有
    過失，自有民法第二百十七條第一項過失相抵規定之適用。本院斟酌兩造就本件
    車禍發生情節及肇事責任等因素，認為原告應負百分之七十過失責任，其餘百分
    之三十過失責任應由被告負擔，從而原告得請求被告賠償之金額應減為二十一萬
    零三百三十二元（四捨五入）。
六、綜上所述，原告依據民法侵權行為規定，請求被告賠償其因本件車禍所受之損害
    ，於二十一萬零三百三十二元範圍內，洵屬正當，應予准許，其餘逾此範圍之請
    求，則非有據，應予駁回。又原告併請求自起訴狀繕本送達翌日（即九十一年五
    月七日）起至清償日止之法定遲延利息，核無不合，併予准許。
七、兩造均陳明願供擔保，請求宣告執行或免為假執行，就原告勝訴部分核無不合，
    茲分別酌定相當之擔保金額，予以准許。其餘假執行之聲請，因該部分訴之駁回
    而失所依據，應予駁回。
八、據上論斷，本件原告之訴為一部有理由，一部無理由，依民事訴訟法第七十九條
    但書、第三百九十條第二項、第三百九十二條，判決如主文。
中　　　華　　　民　　　國　　九十一　　年　　十二　　　月　　  三  　　日
　　　　　　　　　　　　　　　臺灣臺中地方法院民事第一庭
~B法　官
右為正本係照原本作成
如對本判決上訴，須於判決送達後廿日內向本院提出上訴狀
中　　　華　　　民　　　國　　九十一　　年　　十二　　　月　　  三  　　日
~B書記官
